【裁判字號】    89,上訴,2087
【裁判日期】    900306
【裁判案由】    毀棄損壞等
【裁判全文】
臺灣高等法院臺中分院刑事判決                  八十九年度上訴字第二八七號
    上  訴  人
    即  自訴人  乙○○○
    被      告  甲○○
右上訴人，因被告毀棄損壞等案件，不服臺灣彰化地方法院中華民國八十九年八月二
十九日第一審判決（八十九年度自字第六八號），提起上訴，本院判決如左：
    主  文
上訴駁回。
    理  由
一、自訴意旨略以：被告甲○○於民國（下同）八十八年四月二十一日標得臺灣彰化
    地方法院八十六年執字第七六七四號強制執行事件拍賣之原債務人陳明元所有，
    坐落彰化縣彰化市○○段七二二地號土地及其上建號四０一、五三０號，即門牌
    號碼彰化縣彰化市○○路一八五號建物。惟附連該建物，坐落於毗鄰之同段七二
    ０地號及四一七之一地號土地上搭建有鐵皮鋼架屋及設置有招牌，向來為自訴人
    所占有使用，此部分非屬被告拍賣所得之物，嗣於同年十二月十三日，因鑑界人
    員指界錯誤，執行人員亦違法失職，而併將該部分點交予被告接管。被告知情卻
    迅將該土地及建物出租於案外人陳錫英，並告知承租人陳錫英得將該鋼架屋及招
    牌清除，陳錫英果於數日後，約同月下旬左右，將該鋼架屋及招牌拆除。綜上所
    述，被告顯有意圖為自己不法所有，遂行竊佔之行為，且損壞自訴人之物品，致
    不堪使用，因認被告涉犯刑法第三百二十條第二項及同法第三百五十三條之罪嫌
    等語。
二、按犯罪事實應依證據認定之，無證據不得推定其犯罪事實，為刑事訴訟法第一百
    五十四條定有明文。次按犯罪事實之認定應憑證據，如未能發現相當證據，或證
    據不足以證明，自不能以推測或擬制之方法以為裁判基礎。又按認定不利於被告
    之事實須依積極證據，苟積極證據不足為不利於被告事實之認定時，即應為有利
    於被告之認定，更不必有何有利之證據（參見最高法院四十年度臺上字第八六號
    、三十年上字第八一六號判例意旨）。
三、訊據被告甲○○，堅決否認有何竊佔及毀損建築物之犯行，並辯稱伊係經法院之
    拍賣而買賣取得系爭土地及建物，嗣依地主之要求而買受該建物前面土地應有部
    分之產權，再依法院之點交時，執行法官已訊問自訴人是否拋棄土地上之雜物，
    自訴人陳明不要了等語，承租人陳錫英所清除者，均係自訴人未搬離之雜物，並
    無任何鋼架屋，自訴人如主張有建築物，應提出產權證明等語。本院經查：
(一)自訴人之先生陳明元所有坐落彰化市○○段七二二地號，及其上四０一建號門牌
    號碼彰化市○○路一八五房屋，遭債權人東元電機股份有限公司聲請原審查封拍
    賣，原審法院於八十六年十一月二十一日查封時，債務人陳明元在場陳稱該不動
    產在經營電器行，土地係共有，並無租賃契約，有增建（但拒絕簽名）之事實，
    有本院函調之原審八十六年執字第七六七四號執行卷宗可稽，該執行法院經命地
    政事務所測量後，以地面層及第四層有增建（第二層、第三層均無增建）合計八
    ０‧三八平方公尺，編為五三０建號之情事，亦有該測量圖及原建物之登記簿謄
    本在卷可供核對，而該拍賣事件，於八十八年四月二十一日拍賣期日時，由被告
    甲○○以新台幣（下同）八百六十萬二千元得標（其他競標之乙○○○未得標）
    ，原審法院並於同年五月十三日核發不動產權利移轉證書予拍定人之情節，亦有
    該執行卷可按，則依該執行事件多次拍賣過程之書狀，對照該不動產之土地、建
    物登記簿本，以及測量圖所載，堪認該不動產房屋僅有房屋後面及第四層之增建
    ，該建物之前面並無其他增建物存在，甚為顯然。
(二)又被告於八十八年六月十一日、七月二十八日、九月二十七聲請原審法院點交，
    法院定於同年十月二十七日執行點交，債務人陳明元於十月二十日聲請暫緩執行
    點交，該期日法院僅勘驗後即結束，法院並另定同年十二月十三日點交，被告復
    於同年九月三十日買受毗鄰該拍賣土地之同段七二０地號（地目『旱』，面積二
    一平方公尺）及四一七之一地號（原審誤載為四一七地號，地目『道』，面積四
    六平方公尺）土地之應有部分各四分之一之事實，均有該執行卷及其內之土地登
    記簿謄本可稽，對照該執行卷內地籍圖謄本所示（參見該卷三六七頁及本案原審
    卷八頁），可見被告所買受之四一七之一、七二０地號土地，均係在該拍定不動
    產之前面，則被告於本院辯稱伊拍定後，前面土地之地主要伊買受約五坪之道路
    地云云，尚堪採信。又該期日之點交時，債務人陳明元在場，法官於確定標的物
    後，「本院進行強制點交，拍定人進行搬遷，而債務人稱要自己搬離，並稱屋內
    物品願放棄無異議」，復有該執行筆錄附卷可稽，其後乙○○○於同年十二月十
    四日遞狀主張該執行點交有未當，亦有該聲明狀可憑，是被告顯係依法院之點交
    而取得系爭不動產之占有，要堪認定。
(三)依上所述，該拍賣不動產除有上開增建外，並無其他增建物，而自訴人所主張之
    建築物，僅係在該不動產前面騎樓上方之鐵架及廣告招牌，此有自訴人所提之相
    片五張在卷可供核對（參見原審卷後附之證物袋），亦為被告及自訴人所不爭執
    ，則該鐵架及廣告招牌是否堪認係自訴人所主張之獨立建築物，已有可疑。況依
    土地登記簿謄本所載，該鐵架等所在之土地，自訴人及陳明元均始終非所有權人
    或分別共有人，則自訴人指稱被告有竊佔犯行，亦屬無據。又被告係取得占有後
    ，始出租予陳錫英，並告知承租人陳錫英得清除占用之地上物，陳錫英始於同年
    十二月下旬左右予以清除之事實，業據兩造於原審供明在卷。再依上所述，被告
    係依法院之點交而取得占有拍賣物，執行筆錄且載明債務人稱願放棄屋內物品等
    語在卷，則被告辯稱法院執行點交時債務人等稱東西均不要了云云，尚非不可採
    信，是依拍定與點交之時間，相隔半年以上，被告取得點交再告知承租人拆除等
    情以觀，縱堪認定案外人陳錫英確係經被告之指使，為被告之利益而清除該物品
    ，亦應認係被告本於土地所有權人之地位，出於維護防衛其權利而為之，難認有
    竊佔或毀壞自訴人前開物品之主觀犯罪意思與客觀行為事實。此外，復查無其他
    積極證據足資證明被告有何竊佔及毀損之犯行，伊被訴之罪嫌尚屬不能證明。原
    審因而為被告無罪之諭知，經核並無不合。
四、自訴人上訴意旨略稱該建築物係其自有，不在拍賣點交範圍內，且被告並非真正
    出租予陳錫英，被告亦未訴訟請求即清除該廣告招牌等行為，自有犯罪故意云云
    ，固非無見。但查，該屋前鐵架及廣告招牌難認係建築物之情事，已如上述，如
    堪認係刑法第三百五十四條所稱之物品，並係自訴人所占有使用，惟依上所述，
    被告所為拆除行為，顯難認有毀損之犯意，自難以毀損罪論處，況自訴人並無土
    地所有權，復無建築物所有權之證明，則其所指竊佔犯行，難以採取，是自訴人
    以上開理由指摘原判決不當，難認有理由，其上訴應予駁回。又自訴人具狀請求
    傳喚八十八年十二月十三日點交之鑑界、法院書記官、法官等人員，並調閱派出
    所之錄影帶等情，經本院依址傳喚證人即地政事務所測量之丙○○作證，並向原
    審調閱該執行卷宗後，該執行過程已如上述，證人丙○○並於本院九十年二月二
    十七日審理時證稱「增建是在後面」、「點交時是法院叫被告載我去的，沒有公
    文，去時已快拆完」、「沒有去指界」等語，核與執行卷內之筆錄所載相符，該
    點交事實自已明確，自訴人所稱之傳喚法官、書記官及傳喚證人鄭琦士、陳明元
    ，以及調取錄影帶，請求現場測量等等，核均非必要，附此載明。
據上論結，應依刑事訴訟法第三百六十八條，判決如主文。
中      華      民      國      九十     年       三      月     六     日
                                  臺灣高等法院臺中分院刑事第二庭
                                        審判長法  官  羅  禮  政
                                              法  官  陳  欣  安
                                              法  官  蔡  聰  明
右正本證明與原本無異。
被告不得上訴，自訴人得上訴。
如不服本判決應於收受送達後十日內向本院提出上訴書狀，其未述上訴之理由者並
得於提起上訴後十日內向本院補提理由書（均須按他造當事人之人數附繕本）。
                                              書記官    瑞  芳
中      華      民國      九十     年       三      月     七     日
                                                                        Ｉ


司法院資訊處製作；財團法人民間司法改革基金會備份。
